【裁判字號】    99,交聲,3569
【裁判日期】    991207
【裁判案由】    交管條例聲異
【裁判全文】
臺灣板橋地方法院交通事件裁定        99年度交聲字第3569號
原處分機關  交通部公路總局臺北區監理所
異  議  人  鄭阿南
即受處分人
上列異議人因違反道路交通管理處罰條例案件，對於交通部公路
總局臺北區監理所於民國99年11月12日以北監自裁字第裁40-ZIQ
029217號所為之裁決處分，聲明異議，本院裁定如下：
    主  文
異議駁回。
    理  由
一、按汽車行駛於應繳費之公路、橋樑、隧道或輪渡，不依規定
    繳費者，處汽車所有人或駕駛人新臺幣（下同）3 千元以上
    6 千元以下罰鍰，並追繳欠費，道路交通管理處罰條例第27
    條第1 項定有明文。而交通部臺灣區○道○○○路局為辦理
    電子收費申裝及欠費追繳作業，依公路通行費徵收管理辦法
    訂定交通部臺灣區○道○○○路局電子收費申裝及欠費追繳
    作業注意事項，其第13條第2 項、第17條規定：用路人不依
    規定繳費，營運單位應依本局查明之車籍資料，製發補繳通
    行費及作業處理費通知單（下稱催繳通知單），追繳通行費
    並加收作業處理費用；用路人應依催繳通知單所列金額及繳
    費期限完成補繳，逾補繳期限截止日未繳納者，依法舉發。
    次按處理違反道路交通管理事件，有關文書送達之程序，依
    行政程序法之規定，違反道路交通管理事件統一裁罰基準及
    處理細則第5 條規定甚明。而送達，於應受送達人之住居所
    、事務所或營業所為之，但在行政機關辦公處所或他處會晤
    應受送達人時，得於會晤處所為之；於應送達處所不獲會晤
    應受送達人時，得將文書付與有辨別事理能力之同居人、受
    僱人或應送達處所之接收郵件人員；送達不能依上述方法為
    之者，得將文書寄存送達地之地方自治或警察機關，若由郵
    務機關送達者，得將之寄存於送達地之郵政機關，並作送達
    通知書兩份，一份黏貼於應受送達人住居所、事務所、營業
    所或其就業處所門首，另一份交由鄰居轉交或置於該送達處
    所信箱或其他位置，以為送達，行政程序法第72條第1 項、
    第73條第1 項及第74條第1 項、第2 項規定明確。末按，依
    行政程序法第74條第1 項規定所為之寄存送達，並未準用民
    事訴訟法第138 條第2 項規定，自應於寄存送達當日即生送
    達之效力（臺灣高等法院暨所屬法院97年法律座談會刑事類
    提案第42號審查意見、司法院大法官釋字第667 號解釋意旨
    參照）。
二、原處分意旨略以：異議人即受處分人鄭阿南所有之車牌號碼
    3G-1865 號自用小客車，於民國99年2 月27日13時23分許，
    未繳費即通過頭城收費站北向第6 車道（即電子收費車道）
    ，經營運單位即遠通電收股份有限公司（下稱遠通公司）對
    異議人寄發催繳通知單，異議人未於補繳期限即99年6 月10
    日前補繳通行費，因有「汽車行駛於應繳費之公路不依規定
    繳費」之違規事實，遂由內政部警政署國道公路警察局第九
    警察隊（下稱原舉發機關）員警於99年7 月14日開立公警局
    交字第ZIQ029217 號舉發違反道路交通管理事件通知單（下
    稱舉發通知單）逕行舉發，嗣再經交通部公路總局臺北區監
    理所（下稱原處分機關）依道路交通管理處罰條例第27條第
    1 項規定裁處異議人罰鍰新臺幣（下同）4,500 元。
三、異議意旨略以：伊雖曾於前開時地誤闖電子收費車道，惟從
    未收到催繳通知單，其後便接到原處分機關之裁決書，感到
    有欠公平，爰依法聲明異議云云。
四、經查：
（一）異議人所有之車號3G-1865 號自用小客車，曾於前揭時地
      ，於未裝設OBU 情形下即行駛ETC 車道通過頭城收費站而
      未繳費乙情，本為異議人所不爭執，遠通公司其後更已依
      照規定程序寄發催繳通知單與異議人進行催繳，惟因異議
      人未於補繳期限即99年6 月10日前補繳通行費，原舉發機
      關員警乃掣製本件舉發通知單對異議人逕行舉發，嗣因異
      議人仍未遵期到案陳述意見或繳交罰鍰，原處分機關遂再
      裁處異議人罰鍰4,500 元此節，另有遠通公司催繳通知單
      、本件舉發通知單與違反道路交通管理事件裁決書影本存
      卷可參，堪認以上諸情確屬事實。
（二）異議人雖以前詞置辯，惟異議人之戶籍地址原即與卷附之
      高速公路委託遠通電收公司辦理電子收費業務送達證書，
      即其寄送催繳通知單時登載之送達地址臺北縣三峽鎮○○
      路136 巷145 號相符，有本院依職權查詢之異議人戶籍地
      址，及該紙送達證書影本存卷可稽，而異議人提起本件異
      議時，狀內所載聯絡處所亦與前開地址並無二致，猶有甚
      者，該份催繳通知單事實上正係異議人所親自收受，此觀
      諸送達證書上異議人蓋印留存之私章印文即得明瞭，由是
      足見異議人所持不曾收到催繳通知單之說已與實情有違。
      又依證書送達日期之記載可知，異議人於99年5 月24日當
      日收受催繳通知後，本有充分時間能於規定之99年6 月10
      日前辦理補付，詎其仍未遵期完成繳費動作，原舉發機關
      員警遂依法辦理舉發，該紙舉發通知單又已於99年7 月21
      日送至異議人之前開聯繫地址，斯時雖因未獲會晤異議人
      ，亦無有辨別事理能力之同居人、受雇人或接收郵件人員
      ，然郵遞送達人既已於同日分別製作送達通知書2 份，1
      份黏貼於應受送達人門首，另1 份置於送達處所信箱或適
      當位置，而寄存送達本件舉發通知單在三峽大埔郵局，有
      前揭送達證書附卷可佐，依上揭行政程序法送達之相關規
      定，該舉發通知單自亦已合法送達與異議人無誤。基此，
      異議人明知其未繳費即行駛電子收費車道通過收費站在先
      ，更在親收催繳通知單後不予積極應對，遲至逾期而經舉
      發，仍疏未注意寄存揭示，終致其再次逾越舉發通知單上
      填具之應到案日期即99年8 月13日而未到案，異議人純係
      因可責己身之緣故致遭受罰，本件催繳處理與舉發裁罰程
      序於法要無任何不符之處。
五、綜上所述，本件異議人駕駛車號3G-1865 號自用小客車，於
    前揭時地有汽車行駛於應繳費之公路不依規定繳費之違規事
    實已甚明確，復經原舉發機關合法送達舉發通知單在案，然
    異議人並未於應到案之期限內繳納罰緩或到案聽候裁決，且
    逾越應到案期限60日以上，是原處分機關依道路交通管理處
    罰條例第27條第1 項及違反道路交通管理事件統一裁罰基準
    表等規定，裁處異議人最高罰4,500 元，核屬有據，本件聲
    明異議並無理由，爰予駁回。
據上論斷，應依道路交通事件處理辦法第18條，裁定如主文。
中    華    民    國    99    年    12    月    7     日
                      交通法庭  法  官  盧軍傑
上列正本證明與原本無異。
如不服本裁定，應於裁定送達後五日內敘明抗告理由，向本院提
出抗告狀。
                                書記官  周玉茹
中    華    民    國    99    年    12    月    8     日

司法院資訊處製作；財團法人民間司法改革基金會備份。
